臺灣高等法院刑事判決
109年度上易字第1696號
上  訴  人  
即  被  告  乙○○



上列上訴人即被告因違反保護令案件，不服臺灣新北地方法院10
9年度易字第329號，中華民國109年8月3日第一審判決（起訴案
號：臺灣新北地方檢察署108年度偵字第36543號），提起上訴，
本院判決如下：
    主  文
原判決撤銷。
乙○○犯違反保護令罪，處拘役貳拾日，如易科罰金，以新臺幣
壹仟元折算壹日。
    事  實
一、乙○○為甲○（原名甲○○）之父，2人具有家庭暴力防治法第3
    條第3款所定之家庭成員關係。乙○○前經原審法院於民國108
    年9月25日以108年度司暫家護字第788號核發民事暫時保護
    令（下稱本件保護令），裁定乙○○不得對甲○實施身體或精
    神上不法侵害之行為，其明知上情，竟基於違反保護令之犯
    意，於108年11月25日23時許，在新北市○○區○○街0段000號1
    2樓住處，因不滿甲○將其物品丟棄，以手推甲○，以此方式
    對甲○實施身體上不法侵害之行為，而違反本件保護令。
二、案經甲○訴由新北政府警察局樹林分局移請臺灣新北地方法
    院檢察署檢察官偵查起訴。
    理  由
壹、證據能力：
一、按被告以外之人於審判外之言詞或書面陳述，除法律有規定
    者外，不得作為證據，刑事訴訟法第159條第1項定有明文。
    又被告以外之人於審判外之陳述，雖不符刑事訴訟法第159
    條之1至第159條之4之規定，而經當事人於審判程序同意作
    為證據，法院審酌該言詞陳述或書面陳述作成時之情況，認
    為適當者，亦得為證據；當事人、代理人或辯護人於法院調
    查證據時，知有同法第159條第1項不得為證據之情形，而未
    於言詞辯論終結前聲明異議者，視為有前項之同意，刑事訴
    訟法第159條之5亦有明文。立法意旨在於傳聞證據未經當事
    人之反對詰問予以核實，原則上先予排除；惟若當事人已放
    棄反對詰問權，於審判程序中表明同意該等傳聞證據可作為
    證據；或於言詞辯論終結前未聲明異議，基於尊重當事人對
    傳聞證據之處分權，及證據資料愈豐富，愈有助於真實發見
    之理念，且強化言詞辯論主義，使訴訟程序得以順暢進行，
    上開傳聞證據亦均具有證據能力。查本判決下列所引各項供
    述證據，檢察官、上訴人即被告乙○○（下稱被告）於本院審
    理中並未爭執證據能力（見本院卷第42至43頁），本院審酌
    各該證據作成時之情況，並無違法不當或證明力明顯過低之
    瑕疵，認以之作為證據應屬適當，依刑事訴訟法第159條之5
    規定，俱有證據能力。
二、至其餘憑以認定被告犯罪事實所引各項非供述證據，查無違
    反法定程序取得之情，依刑事訴訟法第158條之4規定之反面
    解釋，均有證據能力。
貳、實體部分：
一、訊據被告固坦承於上開時、地，有以手推告訴人及雙方發生
    爭執等事實，惟否認有何違反保護令犯行，辯稱：伊是要推
    告訴人到警察局；之前員警沒有給伊看保護令的資料，只有
    叫伊簽字云云。經查：
  ㈠被告確有違反保護令之行為：
　⒈被告於警詢時供述：伊回家時，發現告訴人將伊的東西都丟
    掉，伊就跟告訴人說到派出所講，伊承認有推告訴人等語（
    見偵查卷第12頁），並於原審審理中供稱：案發時跟告訴人
    有小衝突等語（見原審卷第124頁），足見被告於案發當時
    因不滿告訴人將其物品丟棄，而與告訴人發生衝突，並以手
    推告訴人等情明確。
　⒉證人即告訴人甲○於偵查及原審中證稱：108年11月25日晚上1
    1點伊回家時，被告在大門口以手推伊等語（見偵查卷第85
    頁、原審卷第116至117頁）。
  ⒊此外，並有本件保護令、新北市政府警察局樹林分局民事保
    護令執行紀錄表、家庭暴力案件訪查表、相對人約制紀錄表
    在卷可證（見偵查卷第23頁、第71至75頁）。
　⒋綜上，被告於案發時與告訴人因上開衝突，即以手推告訴人
    等情，堪以採信。是被告確有違反本件保護令之行為。
　㈡被告雖以前詞置辯，然查：
　⒈證人即執行本件保護令之員警曾文維於原審中證述：伊在執
    行時有將本件保護令給被告，還向被告宣讀並告知內容，也
    有宣讀保護令禁止之執行項目，亦有對被告指明並告知是被
    告和告訴人之間的保護令等語（見原審卷103至104頁）；觀
    之卷附保護令執行紀錄表、家庭暴力案件訪查表上記載原審
    法院民事暫時保護令108年度司暫家護字第788號、相對人乙
    ○○及執行項目禁止相對人對於被害人實施家庭暴力、禁止相
    對人對被害人為騷擾之聯絡行為等字，且「相對人簽名捺印
    」欄均有被告之簽名，被告於原審時亦坦承係其簽名（見原
    審卷第125頁），堪認被告於簽名時知悉員警當時係執行保
    護令事宜，且知悉應遵守保護令所禁止之事項。
　⒉第查，告訴人於偵查中證稱：收到本件保護令一週內，伊就
    有跟被告提過等語（見偵查第85至87頁），並於原審中證稱
    ：伊有跟被告說「我有保護令下來了，所以你不要再對我動
    粗」，請他不要一直騷擾伊等語（見原審卷第117至118頁）
    ，被告於原審審理中亦供述：當時伊有推甲○，甲○說有保護
    令等語（見原審卷第119頁）；參以被告與告訴人於案發前
    曾有衝突，業據告訴人證述在案，應認告訴人為避免被告再
    對其實施家庭暴力，於案發前及案發當天均有告知本件保護
    令一事，合於常情，應可採信。
　⒊又依家庭暴力防治法第16條第5項規定，暫時保護令自核發時
    起生效，原審法院於108年9月25日核發暫時保護令，有卷附
    原審法院108年度司暫家護字第788號民事暫時保護令可按（
    見偵查卷第23頁），是本件保護令於案發時仍有效力。從而
    ，被告於108年11月25日前及案發當日知悉法院核發本件保
    護令，禁止被告對告訴人實施家庭暴力及騷擾之聯絡行為，
    被告如未遵守保護令，而對告訴人實施家庭暴力行為，自屬
    構成違反保護令罪。被告辯稱案發前不知有本件保護令云云
    ，並無足採。
　㈢綜上所述，被告所辯，委無足採。事證明確，被告犯行堪以
    認定，應依法論科。
二、論罪科刑：
  ㈠按家庭暴力者，指家庭成員間實施身體、精神或經濟上之騷
    擾、控制、脅迫或其他不法侵害之行為；家庭暴力罪，指家
    庭成員間故意實施家庭暴力行為而成立其他法律所規定之犯
    罪，家庭暴力防治法第2條第1款、第2款定有明文。
  ㈡被告為告訴人之父，業據被告供述及告訴人證述明確，並有
    個人戶籍資料查詢結果在卷（見原審卷第85頁），其等具有
    家庭暴力防治法第3條第3款規定之家庭成員關係。被告於案
    發當時以手推告訴人，自屬身體上不法侵害之家庭暴力行為
    ，違反法院依家庭暴力防治法第16條第3項所為之裁定，核
    其所為，係犯家庭暴力防治法第61條第1款、第2款違反保護
    令罪。
三、撤銷改判之理由：
  ㈠原審認被告犯行明確而予論罪科刑，固非無見。惟查：本件
    並無積極證據足證被告有作勢打告訴人或以「幹你娘」辱罵
    告訴人（詳如後述），自難遽以告訴人之單一指述認定被告
    上開犯行，原審此部分事實之認定，即有未洽。被告上訴意
    旨以：案發日期為108年11月25日，而保護令生效日為108年
    12月3日起，原審適用法律不當；本件肇因告訴人丟棄被告
    物品，原審判處拘役30日，被告尚難甘服云云。惟按家庭暴
    力防治法第16條第5項規定，暫時保護令自核發時起生效，
    原審法院分別於108年9月25日、108年12月3日核發本件保護
    令、通常保護令，有原審法院108年度司暫家護字第788號民
    事暫時保護令及108年度家護字第2198號民事通常保護令附
    卷可稽（見原審卷第79至80頁），而於原審法院於108年12
    月3日核發通常保護令前，告訴人均未撤回本件保護令之聲
    請，是案發時本件保護令仍有效力，被告上訴意旨雖無理由
    ，然原判決既有上開可議之處，自應由本院將原判決撤銷，
    另為適法判決。
　㈡爰審酌被告知悉本件保護令禁止其對告訴人實施家庭暴力行
    為，仍漠視法院依法核發之民事暫時保護令，對告訴人實施
    家庭暴力行為，欠缺遵守法紀之觀念，兼衡被告犯罪之動機
    、目的、手段，被告與告訴人之間為父子關係，被告自陳高
    商畢業之智識程度，已離婚、現無業之家庭生活經濟狀況（
    見本院卷第46至47頁），暨被告之犯後態度、迄未獲得告訴
    人宥恕等一切情狀，量處如主文第2項所示之刑，並諭知易
    科罰金之折算標準。
四、不另為無罪之諭知：　　
　㈠公訴意旨另以：被告於上開時、地，尚有作勢打告訴人、以
    「幹你娘」辱罵告訴人，此部分被告亦涉犯家庭暴力防治法
    第61條第1款、第2款違反保護令罪。
  ㈡按犯罪事實應依證據認定之，無證據不得認定其犯罪事實；
    又不能證明被告犯罪者，應諭知無罪之判決，刑事訴訟法第
    154條第2項、第301條第1項分別定有明文。次按認定被告有
    罪之事實，應憑證據，如未能發現相當之證據，或證據不足
    以證明，自不能以推測或擬制之方法，以為裁判之基礎；且
    認定事實所憑之證據，其為訴訟上之證明，須達於通常一般
    人均不致有懷疑，而得確信其為事實之程度者，始得據為有
    罪之認定，倘其證明尚未達到此一程度而有合理之懷疑存在
    時，尚難為有罪之認定基礎；另苟積極證據不足以為不利於
    被告事實之認定，即應為有利於被告之認定，更不必有何有
    利之證據（最高法院30年上字第816號、40年台上字第86號
    、76年台上字第4986號判例要旨參照）。又按告訴人之告訴
    ，係以使被告受刑事訴追為目的，是其陳述是否與事實相符
    ，仍應調查其他證據以資審認（最高法院52年台上字第1300
    號判例要旨參照）。
　㈢訊據被告否認有作勢打告訴人或以「幹你娘」辱罵告訴人等
    行為，辯稱：是告訴人亂丟伊的東西，伊只有推告訴人去警
    察局，並未作勢打他或以「幹你娘」罵他等語。經查：告訴
    人固於偵查及原審中證稱：108年11月25日晚上11點伊回家
    時，被告站在12樓大門口，被告作勢打伊並罵伊「幹你娘」
    等語（見偵查卷第85頁、原審卷第117頁），然被告於警詢
    及原審審理時僅承認有推告訴人及與告訴人有小衝突等語（
    見原審卷第124頁），其於警詢、偵查、原審迄至本院始終
    否認有作勢打告訴人或以三字經辱罵告訴人之情形，是此部
    分除告訴人之單一指訴外，並無其他證據足資證明被告有作
    勢打告訴人或以「幹你娘」等語辱罵告訴人之行為。
　㈣綜上，公訴意旨認被告於上開時、地作勢打告訴人及以「幹
    你娘」辱罵告訴人部分，依公訴人所提出之證據，尚不足以
    證明被告確有此部分行為；此部分縱成立犯罪，亦與前開論
    罪科刑部分，有單純一罪關係，爰不另為無罪諭知。
據上論斷，應依刑事訴訟法第369條第1項前段、第364條、第299
 條第1項前段、家庭暴力防治法第61條第1款、第2款，刑法第11
條前段、第41條第1項前段，判決如主文。
本案經檢察官何克凡提起公訴，檢察官黃和村到庭執行職務。
中　　華　　民　　國　　109 　年　　12　　月　　15　　日
                  刑事第九庭    審判長法　官  潘翠雪
                                      法　官  俞秀美
                                      法　官  陳俞婷
以上正本證明與原本無異。
不得上訴。
                                      書記官  陳麗津   
中　　華　　民　　國　　109 　年　　12　　月　　15　　日
附錄本案論罪科刑法條全文：
家庭暴力防治法第61條
違反法院依第14條第1項、第16條第3項所為之下列裁定者，為本
法所稱違反保護令罪，處3年以下有期徒刑、拘役或科或併科新
臺幣10萬元以下罰金：
一、禁止實施家庭暴力。
二、禁止騷擾、接觸、跟蹤、通話、通信或其他非必要之聯絡行
    為。
三、遷出住居所。
四、遠離住居所、工作場所、學校或其他特定場所。
五、完成加害人處遇計畫。